【裁判字號】    98,交抗,97
【裁判日期】    980311
【裁判案由】    聲明異議
【裁判全文】
臺灣高等法院高雄分院刑事裁定          98年度交抗字第97號
抗告人即
受處分人    甲○○
上列抗告人因聲明異議案件，不服臺灣高雄地方法院中華民國98
年2 月9 日裁定（98年度交聲字第85號），提起抗告，本院裁定
如下：
    主  文
原裁定關於一年內禁考駕駛執照異議駁回部分撤銷。
原處分關於一年內禁考駕駛執照部分撤銷。
其他抗告駁回。
    理  由
一、本件抗告意旨略以：抗告人被查獲交通違規當日晚上約6 時
    許，曾食用薑母鴨，而抗告人因患有鼻咽癌重大疾病，經榮
    總電療43次後，口腔內無唾液，只要食用含有酒精成份之食
    物，酒精成份即會滯留於口腔內無法散去，導致員警施測時
    ，縱使提供杯水漱口，仍無法沖淡口腔中殘留之酒精物，致
    影響施測結果，又抗告人並非無照駕駛，裁決機關之處分顯
    然不當，原裁定不查，竟駁回抗告人之異議，為此提起抗告
    ，請求撤銷原裁定云云。
二、原處分意旨以：抗告人即受處分人甲○○於民國97年12月19
    日晚間11時14分許，無駕駛執照而騎乘車牌號碼ZJT-838 號
    輕型機車，行經高雄市○○區○○路226 號前時，經員警攔
    查舉發酒後駕車（經酒精測試器測試酒精濃度為每公升0.31
    毫克），超過規定標準，違反道路交通管理處罰條例第35條
    第1 項第1 款之規定，嗣經高雄市政府交通局以98年1 月6
    日高市交裁字第裁32-BO0000000號裁處罰鍰新臺幣（下同）
    15,000元，1 年內禁考駕駛執照及施以道路安全講習之處分
    。
三、按汽車駕駛人飲用酒類或其他類似物後其吐氣所含酒精濃度
    超過每公升0.25毫克或血液中酒精濃度超過百分之0.05以上
    者，不得駕車，道路交通安全規則第114 條第2 款定有明文
    。次按汽車駕駛人，駕駛汽車經測試檢定有酒精濃度超過規
    定標準者，處1 萬5,000 元以上6 萬元以下罰鍰，並當場移
    置保管其車輛及吊扣其駕駛執照1 年，道路交通管理處罰條
    例第35條第1 項第1 款亦有明定。又汽車駕駛人，有違反處
    罰條例第35條第1 項情形者，應接受道路交通安全講習；汽
    車駕駛人違反本條例規定，應受吊扣駕駛執照處分，於汽車
    駕駛人係無駕駛執照駕車者，在所規定最長吊扣期間內，不
    得考領駕駛執照，道路交通管理處罰條例第24條第1 項第2
    款、第67條第6 項亦分別定有明文。另依同條例第3 條第8
    款規定，汽車包括機器腳踏車（含重、輕型機車）在內，是
    有關騎駛機車違規，亦有上開規定之適用。
四、經查：
  (一)本件抗告人甲○○於民國97年12月19日晚上11時14分許，駕
    駛車牌號碼ZJT-838 號輕型機車，行經高雄市○○區○○路
    226 號前，經員警攔查並以酒精測試器測試其吐氣所含酒精
    濃度為每公升0.31毫克，員警乃製單舉發其違反道路交通管
    理處罰條例第35條第1 項第1 款規定，抗告人未依限到案，
    高雄市政府交通局乃裁決抗告人應處罰鍰15,000元，一年內
    禁考駕駛執照，並應施以道安講習等事實，為抗告人所不爭
    執，復有高雄市政府警察局97年12月19日高市警交字第BO00
    00000 號舉發違反道路交通管理事件通知單及高雄市政府交
    通局98年1 月6 日高市交裁字第裁32-BO0000000號裁決書各
    1 份附卷可稽。
  (二)抗告人雖以前揭情詞置辯，惟經原審法院向行政院國軍退除
    役官兵輔導委員會高雄榮民總醫院函查，據回覆表示：「該
    病患（即抗告人）是1 位鼻咽癌經放射線治療後病患，通常
    照射後，口腔黏膜會有些輕微纖維化，但應不會影響到酒精
    長期滯留情況發生。」等情，有該醫院98年1 月19日高總管
    字第0980000533號函及附件在卷為憑。足見抗告人縱因罹患
    鼻咽癌，亦不至於會有酒精長期滯留於口腔中之情形發生，
    是以，抗告人上開辯詞，殊難信採。抗告人以其罹患鼻咽癌
    為由，主張本件酒精測試結果並非可採云云，不足採信。抗
    告人違反道路交通管理處罰條例第35條第1 項第1 款規定甚
    明，原處分機關裁決抗告人罰鍰15,000元及施以道路安全講
    習，自屬有據；原裁定駁回抗告人此部分之異議，核無不合
    。抗告意旨就此部分指摘原裁定不當，為無理由，應予駁回
    。
  (三)再抗告人辯稱其非無照駕駛等情，經高雄市政府交通局函覆
    本院稱：「經查甲○○君曾於93年5 月25日因違規闖紅燈，
    經本府警察局交通警察大隊員警當場攔查告發並移至本局列
    管，復因朱君逾應到案日期仍未到案，本局遂依道路交通管
    理處罰條例第9 條規定予以裁決，裁決書並於94年4 月1 日
    依朱君戶籍地址：楠梓區○○路690 號寄送，並由其兄代為
    簽收在案。爰此，本局依同條例65條規定，於94年5 月10日
    起逕行註銷朱君重型機車駕照，一年不得考領駕照，合先敘
    明。復查，朱君於98年1 月14日至本局（交通事件裁決中心
    ）陳述未收受高市交裁字第裁32-Ｚ000000000 號裁決書，經
    檢核其檢具之相關戶籍資料，證明裁決書送達簽收人與應受
    送達人非同一戶籍，未符行政程序法第73條規定，本局爰予
    同意是日撤銷其「易處逕行註銷重型機車駕駛執照」之處分
    ，並回復原駕籍。」，有該局98年3 月9 日高市交裁字第09
    80009839號函在卷可參，足證高雄市政府交通局於94年5 月
    10日起註銷抗告人重型機車駕照之處分，並非適法，該局業
    已回復其駕籍，準此，本件抗告人於97年12月19日違規時，
    並非無照駕駛，原處分以抗告人係無照駕駛而裁決其一年內
    禁考駕駛執照，於法不合，此部分處分應予撤銷。原裁定未
    查，竟駁回抗告人此部分之異議，尚有未恰，自應由本院將
    原裁定關於「一年內禁考」異議駁回部分撤銷，另裁定撤銷
    該「一年內禁考」之處分。
五、據上論結，應依道路交通案件處理辦法第26條、刑事訴訟法
    第413 條、第412 條，裁定如主文。
中    華    民    國    98    年    3     月    11    日
                  刑事第九庭    審判長法  官  莊秋桃
                                      法  官  裕斗
                                      法  官  范惠瑩
以上正本證明與原本無異。
不得再抗告。
中    華    民    國    98    年    3     月    11    日
                                      書記官  吳華榮


司法院資訊處製作；財團法人民間司法改革基金會備份。
